【裁判字號】    98,上訴,1671
【裁判日期】    980429
【裁判案由】    搶奪
【裁判全文】
臺灣高等法院刑事判決                98年度上訴字第1671號
上  訴  人  臺灣臺北地方法院檢察署檢察官
被      告  丙○○
                    （現於臺灣新店戒治所執行強制戒治中）
上列上訴人因被告搶奪案件，不服臺灣臺北地方法院97年度訴字
第1927號，中華民國98年2月25日第一審判決（起訴案號：臺灣
臺北地方法院檢察署97年度偵字第20342號），提起上訴，本院
判決如下：
    主  文
上訴駁回。
    理  由
一、按不服地方法院之第一審判決而上訴者，應向管轄第二審之
    高等法院為之；上訴書狀應敘述具體理由；第二審法院認為
    上訴書狀未敘述理由或上訴有第362條前段情形，應以判決
    駁回之，刑事訴訟法第361條第1、2項、第367條前段明文規
    定。而所謂具體理由，必係依據卷內既有訴訟資料或提出新
    事證，指摘或表明第一審判決有何採證認事、用法或量刑等
    足以影響判決本旨之不當或違法，而構成應予撤銷之具體事
    由，始克當之（例如：依憑證據法則具體指出所採證據何以
    不具證據能力，或依憑卷證資料，明確指出所為證據證明力
    之判斷如何違背經驗、論理法則）；倘僅泛言原判決認定事
    實錯誤、違背法令、量刑失之過重或輕縱，而未依上揭意旨
    指出具體事由，或形式上雖已指出具體事由，然該事由縱使
    屬實，亦不足以認為原判決有何不當或違法者（例如：對不
    具有調查必要性之證據，法院未依聲請調查亦未說明理由，
    或援用證據不當，但除去該證據仍應為同一事實之認定），
    皆難謂係具體理由，俾與第二審上訴制度旨在請求第二審法
    院撤銷、變更第一審不當或違法之判決，以實現個案救濟之
    立法目的相契合，並節制濫行上訴（最高法院97年度台上字
    第892號判決參照）。是倘上訴人之上訴書狀雖敘述上訴理
    由，形式上雖已指出具體事由，然該事由縱使屬實，亦不足
    以認為原判決有何不當或違法者，即與未敘述具體理由無異
    ，所為上訴，即非適法。
二、本件原判決就被告丙○○被訴無罪部分認：依證人即被害人
    甲○○所述被害事發當時之短暫過程及相對位置，證人甲○
    ○並未見到行搶者面貌，其於偵訊時亦證述只看到行搶者背
    面，於偵訊時指認被告時並表示「不確定」等語，故僅憑證
    人甲○○未能指認被告之證詞，及被告於警詢時關於警員詢
    問內容之回答情形，尚難確信被告涉有此件搶奪犯行，而為
    此部分無罪之諭知。原判決已詳敘其所憑證據、認定理由，
    從形式上觀察，原判決並無違背經驗法則、論理法則等違背
    法令之情形。
三、檢察官就被告被判無罪部分提起上訴，所提書狀敘明上訴理
    由雖以：證人甲○○於原審證稱：對方靠近伊時，伊眼睛
    餘光有看到對方是尖下巴等語，證人甲○○雖未目睹歹徒完
    整面貌，但其卻能於遭搶之短時間內，對歹徒之尖下巴印象
    深刻，顯然歹徒尖下巴較一般人特殊，確屬其個人明顯生理
    特徵。核與偵卷所附被告照片，其下巴確呈尖削之情相符。
    被告於警詢中已自白有搶奪甲○○之金項鍊，並明確陳述
    其將該條金項鍊拿到三重中興橋下跳蚤市場，以大約新台幣
    （下同）2千至3千元價格，賣給綽號「阿文」之男子，核與
    證人甲○○購買該金項鍊約3500元之價格相當，果非被告犯
    本件搶奪罪，焉能明確供出銷贓管道及變賣贓物價格云云。
四、經查：
  (一)細繹證人甲○○歷次所述被搶經過，其於警詢陳稱：當時伊
    徒步，歹徒從伊後面左側騎機車將伊脖子上金項鍊1條搶走
    （偵卷第14、15頁）；於偵訊時證稱：伊當街被搶，只看到
    歹徒背面急速騎摩拖車離開（偵卷第37頁）；於原審證稱：
    當時伊走在路上，有人從伊背後搶伊項鍊，伊覺得脖子很痛
    ，低頭見到墜子掉在地上才確認金項鍊被搶，伊有看到對方
    騎摩托車，閃著白燈，看不清楚車號，伊金項鍊就這樣被搶
    走了。對方是騎摩托車靠近伊，直到伊見到墜子掉在地上，
    伊才知道被搶等語（原審卷第57頁反面）。並於原審表示因
    事出突然，伊只能認得出背影，沒有看到正面等情，核與其
    事發後約「3個月」於偵訊時證稱：伊只看到歹徒的背面，
    伊並不能確定被告是否為當天的歹徒等語相符（偵卷第37、
    38 頁），顯見依案發當時之瞬間經過及歹徒行搶方式，證
    人甲○○確實未見到行搶者之面貌。證人甲○○雖於事發後
    約「6個月」於原審改稱：對方靠近伊時，伊眼睛餘光有看
    到對方是尖下巴，體型一般，不是壯碩型的身材，高矮伊無
    法確認云云，惟此顯與其於偵訊之上揭證詞不符，亦與一般
    人之記憶會隨時間經過之久遠而淡忘之經驗法則有違，何況
    ，「尖下巴」之人所在多有，該特徵實屬空泛，尚難僅憑「
    尖下巴」而與被告連結，故證人甲○○此部分之證詞，無足
    為不利被告之認定。
  (二)被告於警詢雖自白有搶奪甲○○之金項鍊，惟觀諸被告警詢
    筆錄製作時間於97年8月13日，時間上係於證人甲○○97年6
    月25日之警詢筆錄之後。且據證人即本案承辦之臺北市政府
    警察局萬華分局偵查隊小隊長黃鴻忠於原審證稱：本件是被
    告先被三重分局查獲搶奪案件，伊等分析他搶奪項鍊的犯罪
    手法與本轄的搶奪案件相同，所以就到看守借提詢問被告，
    再請被害人指認等語（原審卷第79頁正、反面）、證人即同
    分局警員黃臺明於原審證稱：伊在詢問過程中，有對被告表
    示「沒有再耍白目了吧」，是叫被告不要再亂講話的意思，
    因為詢問過程中，被告一下要求伊等讓他抽煙，一下要吃檳
    榔，還幫被告去買了555牌內衣送給他等語（原審卷第59頁
    ）。並參酌原審當庭勘驗被告警詢時之錄影帶可知，警員均
    係將被害人所述之被害細節放置於題目內，被告僅回以「有
    」、「嗯」、「對」等語，僅於銷贓管道一節，為與被告原
    審另被判有罪部分（被害人乙○○）為相同陳述，此有原審
    所製作之勘驗筆錄在卷足憑（原審卷第41至43頁）。綜上情
    節，並不排除被告於警員借提詢問時，為求警員讓其抽煙、
    吃檳榔、買內衣等小利，方配合警員問話內容答話，其警詢
    自白之證明力顯較為薄弱。況且，被告之自白，不得作為有
    罪判決之唯一證據，仍應調查其他必要之證據，以察其是否
    與事實相符，刑事訴訟法第156條第2項定有明文。本案依證
    人甲○○上揭證詞，尚不足以指認係被告所為，則被告於警
    詢之自白，當不足以作為其有罪之唯一證據。
五、原判決均已就上情詳為論敘，檢察官上訴意旨既未能指摘原
    判決關於此部分認定事實，有何具體違背經驗、論理法則或
    違反法令之處。揆諸上開說明，顯然置原判決已經明白論斷
    審酌、說明之事項於不顧。自形式上觀察，核非足以動搖原
    判決之具體理由，依照上揭說明，應認其上訴為不合法律上
    之程式，予以駁回，並不經言詞辯論為之。
據上論斷，應依刑事訴訟法第367條前段、第372條，判決如主文
。
中    華    民    國    98    年    4     月    29    日
                  刑事第二庭審判長法  官  洪光燦
                                  法  官  李麗玲
                                  法  官  林恆吉
以上正本證明與原本無異。
如不服本判決，應於收受送達後十日內向本院提出上訴書狀，其
未敘述上訴之理由者並得於提起上訴後十日內向本院補提理由書
（均須按他造當事人之人數附繕本）。「切勿逕送上級法院」。
                                  書記官  陳盈璇
中    華    民    國    98    年    4     月    30    日


司法院資訊處製作；財團法人民間司法改革基金會備份。
